臺灣高雄地方法院刑事判決　　　　　　　　　　　　　九十年度易字第二七四六號
　　公　訴　人　臺灣高雄地方法院檢察署檢察官
　　被　　　告　乙○○
　　　　　　　　戊○○
　　　　　　　　丁○○
　　　　　　　　丙○○
　　共　　　同
　　選任辯護人　錢師風律師
右列被告等因偽造文書等案件，經檢察官提起公訴（八十九年度偵字第二０二四七號
），本院判決如左：
    主文
丁○○、戊○○、乙○○、丙○○被訴違反就業服務法部分均免訴。
丁○○、戊○○、乙○○、丙○○其餘被訴使公務員登載不實部分均無罪。
    理  由
壹、公訴意旨略以：詳如附件起訴書所載。
貳、免訴部分：
一、按案件犯罪後之法律已廢止其刑罰者，應諭知免訴之判決，刑事訴訟法第三百零
    二條第四款定有明文；又所謂犯罪後之法律已廢止其刑罰者，係指舊法之刑罰已
    經廢止，而現行法令上復無科以刑罰之明文者而言，最高法院二十二年上字第六
    二八號判例可資參照。
二、次按，「就業服務法」業由總統於民國九十一年一月二十一日修正公布，依修正
    後就業服務法第八十三條之規定，自公布日施行。而依修正後就業服務法第五十
    七條規定：「雇主聘僱外國人不得有下列情事：一、聘僱未經許可、許可失效或
    他人申請聘僱之外國人。二、以本人名義聘僱外國人為他人工作。三、指派所聘
    僱之外國人從事許可以外之工作。四、未經許可，指派所聘僱從事第四十六條第
    一項第八款至第十款規定工作之外國人變更工作場所。五、未依規定安排所聘僱
    之外國人接受健康檢查或未依規定將健康檢查結果函報衛生主管機關。六、因聘
    僱外國人致生解僱或資遣本國勞工之結果。七、對所聘僱之外國人以強暴脅迫或
    其他非法之方法，強制其從事勞動。八、非法扣留或侵占所聘僱外國人之護照、
    居留證件或財物。九、其他違反本法或依本法所發布之命令。」；又修正後就業
    服務法第四十五條則規定：「任何人不得媒介外國人非法為他人工作。」；另修
    正後就業服務法第六十三條第一項規定：「違反第五十七條第一款、第二款規定
    者，處新台幣十五萬以上七十五萬元以下罰鍰。五年內再犯者，處三年以下有期
    徒刑、拘役或科或併科新台幣一百二十萬元以下罰金。」修正後就業服務法第六
    十四條第一項則規定：「違反第四十五條規定者，處新臺幣十萬元以上五十萬元
    以下罰鍰。五年內再違反者，處一年以下有期徒刑、拘役或科或併科新臺幣六十
    萬元以下罰金。」。準此，關於第一次違反修正後就業服務法第五十七條第一款
    「聘僱許可失效之外國人」及第四十五條「不得媒介外國人非法為他人工作」之
    處罰，依修正後就業服務法第六十三條第一項、第六十四條第一項之規定，已改
    採「行政罰鍰前置主義」，即需先科處罰鍰後五年內再犯者，始科處刑罰。
三、查修正前就業服務法第五十六條「任何人不得媒介外國人非法為他人工作」、第
    五十三條第三款「雇主不得未經許可聘僱或留用他人所申請聘僱之外國人」之規
    定，於修正後分別改列於第四十五條、第五十七條第一款，而如前所述，上開條
    文之刑罰規定，均已改採「行政罰鍰前置主義」，即需先科處罰鍰後五年內再犯
    者，始科處刑罰。是本件公訴人所訴被告四人之前揭違反就業服務法行為，於行
    為後該法既已修正均廢止其刑罰，核諸前開說明，即均應諭知免訴之判決。
、無罪部分：
一、本件公訴人認被告涉有刑法第二百十四條之罪嫌，係以菲律賓外勞ＲＵＥＬ曾受
    僱於被告丁○○、戊○○、乙○○任職之緯航企業有限公司（以下簡稱「緯航公
    司」）達三年之久，被告丁○○、戊○○、乙○○必與之熟識，且離台後二個月
    即經同一仲介公司即被告丙○○負責經營之大翔人力資源管理顧問有限公司（以
    下簡稱「大翔人力公司」）媒介來台至緯航公司擔任相同工作，實難置信為巧合
    為其主要論據。訊據被告丁○○、戊○○、乙○○、丙○○堅決否認有何使公務
    員登載不實之犯行，辯稱：外勞在入境前均為書面作業，菲律賓外勞ＲＵＥＬ於
    返回菲律賓後，以友人ＪＯＨＮＮＹ名義另聲請菲律賓國合法核發新護照，且前
    往「大翔人力公司」固定合作之菲律賓仲介公司參加甄選，而外國仲介公司必會
    註明我國內需求廠商名稱，ＲＵＥＬ第二次入境又刻意變換造型，以護照照片觀
    之，被告根本無從得知ＲＵＥＬ與ＪＯＨＮＮＹ係同一人，況且ＲＵＥＬ持合法
    護照來台，被告何有共犯偽造文書之罪嫌。被告丙○○並非第一次負責引進、接
    待ＲＵＥＬ之人，是被告丙○○與ＲＵＥＬ未曾謀面，又「緯航公司」員工百餘
    人，被告丁○○為董事長兼總經理、戊○○係管理部經理、乙○○為國外部秘書
    ，均屬一般行政人員，並非廠務人員，而外勞一進入公司即由廠長負責分配管理
    ，根本無法見到董事長丁○○、與管理部經理戊○○（另擔任久鐿企業有限公司
    負責人，多半時間在中國大陸），被告乙○○與ＲＵＥＬ亦僅有數面之緣，加之
    ＲＵＥＬ第二次來台刻意變換造型，非日夜相處實難得知屬同一人，另外，ＲＵ
    ＥＬ第一次來台係負責「電解」工作，第二次入境始擔任「遊艇拋光」工作，公
    訴意旨顯有違誤等語。
二、按犯罪事實，應依證據認定之，無證據不得推定其犯罪事實。又不能證明被告犯
    罪者，應諭知無罪之判決，刑事訴訟法第一百五十四條、第三百零一條第一項分
    別定有明文。又事實之認定，應憑證據，如未能發現相當證據，或證據不足以證
    明，自不能以推測或擬制之方法，為裁判基礎（最高法院四十年台上字第八六號
    判例參照）。
三、經查：菲律賓外勞ＲＵＥＬ在台工作期間係由「緯航公司」大寮場廠長甲○○負
    責管理，第一次來台時負責電解工作，嗣於八十七年九月份第二次來台時因「緯
    航公司」電解業務萎縮，始由廠長甲○○指派擔任「遊艇拋光」工作，平日均由
    廠長與之接觸，僅重大事情時，由被告乙○○擔任翻譯，而ＲＵＥＬ會講簡單中
    文，且ＲＵＥＬ請假僅需徵得廠長同意，無須徵求董事長即被告丁○○、管理部
    經理即戊○○同意，「緯航公司」員工百餘人，欠缺外勞一名並無影響，而ＲＵ
    ＥＬ第一次來台工作確由「大翔人力公司」仲介引進，並由員工己○○辦理，並
    非被告丙○○負責等情，業據證人甲○○、己○○到庭證述屬實（見本院九十年
    十二月十二日審判筆錄）。又ＲＵＥＬ於警訊時稱：ＪＯＨＮＮＹ係伊朋友名字
    ，伊借出生證明向菲律賓政府申請護照來台，然後申請簽證，向高雄縣警察局申
    請外僑居留證及健保，因為伊喜歡來台灣工作，待遇比較好，所以回去換伊朋友
    的名字就找原仲介公司幫伊辦理來華工作手續，「緯航公司」與「大翔人力公司
    」對伊來華工作並沒有任何表示或指示等語（見警訊卷第十二至第十三頁）；再
    依ＲＵＥＬ之護照（號碼：Ｐ７４３３６４）與ＪＯＨＮＮＹ之護照（號碼：Ｄ
    Ｄ６８６６４０）上照片及登載資料均不同，單以該二護照上照片觀之，亦難遽
    認係同一人，此有行政院勞工委員會（以下簡稱勞委會）九十年十二月十八日台
    九十勞職外字第０二二六０七六號函所相關資料在卷可稽。而「緯航公司」於Ｒ
    ＵＥＬ八十七年七月五日離境後，隨即於同年月九日向勞委會聲請備查及同意核
    發薪聘僱菲律賓籍勞工一名之入境簽證，「緯航公司」應依該函於八十七年七月
    九日起六個月內引進完成之情，亦有勞委會八十七年七月十日八十七勞職外字第
    二五三九四九號函影本在卷可憑。依上說明，公訴人稱ＲＵＥＬ遊艇拋光技術歷
    經三年已經熟練等語，顯與證據不符，公訴意旨所指之被告犯罪動機並不存在，
    另外，「緯航公司」係僱聘員工百餘人之企業，外勞僅進行簡單勞務，被告丁○○、戊○○、乙○○係「緯航公司」之負責人或高級管理人員，並無因工作與外
    勞接觸之機會，亦無證據證明被告與ＲＵＥＬ有公訴意旨所稱之「熟識」情形，
    而被告丙○○並非第一次引進ＲＵＥＬ之辦理人員，其所負責引進之程序亦均屬
    書面作業，且無證據證明被告丙○○提供證件予ＲＵＥＬ辦理簽證，此外，公訴
    人起訴所據之ＲＵＥＬ來台工作三年，被告必與之熟識且ＲＵＥＬ經同一仲介公
    司媒介來台受僱於同一公司，過於巧合等情，均屬臆測之詞，又查無其他積極之
    證據，足認被告確有公訴人所指之犯行，不能證明被告犯罪，依法應諭知無罪之
    判決。
據上論斷，應依刑事訴訟法第三百零二條第四款、第三百零一條第一項，判決如主文
。
中      華      民      國      九十一      年    八    月      三十    日
                                  臺灣高雄地方法院刑事第一庭
                                      法  官    楊智守
右正本證明與原本無異。
如不服本判決，應於判決送達後十日內，向本院提出上訴狀。
                                      書記官    王美玲
中    華    民    國      九十一      年      八      月      三十      日
